【裁判字號】    98,審訴,2444
【裁判日期】    981120
【裁判案由】    毒品危害防制條例
【裁判全文】
臺灣桃園地方法院刑事判決            98年度審訴字第2444號
公  訴  人  臺灣桃園地方法院檢察署檢察官
被      告  甲○○
選任辯護人  陳俊翰律師
上列被告因毒品危害防制條例案件，經檢察官提起公訴（98年度
毒偵字第2499號），被告於本院準備程序進行中，就被訴事實為
有罪之陳述，經本院告知簡式審判程序意旨，並聽取當事人之意
見後，本院裁定依簡式審判程序審理，判決如下：
    主  文
甲○○施用第一級毒品，累犯，處有期徒刑捌月，扣案之殘餘第
一級毒品海洛因之香煙壹支沒收銷燬之；又施用第二級毒品，累
犯，處有期徒刑肆月。應執行有期徒刑玖月，扣案之殘餘第一級
毒品海洛因之香煙壹支沒收銷燬之。
    事  實
一、甲○○前於民國91年間因施用毒品案件，經本院以91年度毒
    聲字第2311號裁定送觀察、勒戒後，認有繼續施用毒品之傾
    向，再由本院以91年度毒聲字第2551號裁定令入戒治處所施
    以強制戒治，於92年3 月19日停止戒治出所，交付保護管束
    ，嗣經本院以92年度毒聲字第1639號裁定撤銷停止戒治，復
    令入戒治處所施以強制戒治，已於94年1 月10日執行完畢，
    該次施用毒品犯行，並經臺灣桃園地方法院檢察署檢察官以
    94年度戒毒偵字第84號為不起訴處分確定。復於95年間因施
    用毒品案件（即於前開強制戒治執行完畢釋放後5 年內），
    經本院以95年度訴字第1151號分別判處有期徒刑7 月、3 月
    ，並定其應執行有期徒刑8 月確定，入監執行後，已於97年
    5 月14日刑期期滿執行完畢。詎其猶不知悔改，復基於施用
    第一級毒品海洛因及第二級毒品甲基安非他命之犯意，於98
    年5 月25日中午12時許，在桃園縣平鎮市雙連坡某友人住處
    ，分別以抽煙之方式及玻璃球燒烤之方式，先後施用第一級
    毒品海洛因及第二級毒品甲基安非他命各1 次。嗣於98年5
    月25日下午2 時55分許，在桃園縣中壢市○○路與民族路路
    口為警查獲，並扣得殘餘第一級毒品海洛因之香煙1 支。
二、案經桃園縣政府警察局移請臺灣桃園地方法院檢察署檢察官
    偵查起訴。
    理  由
一、程序部分：本件被告甲○○所犯均係死刑、無期徒刑或最輕
    本刑為3 年以上有期徒刑以外之罪，其於準備程序中就被訴
    事實均為有罪之陳述，經本院告知簡式審判程序之旨，並聽
    取當事人意見後，經本院合議庭依刑事訴訟法第273 條之1
    第1 項規定，裁定由受命法官獨任進行簡式審判程序，合先
    敘明。
二、上揭犯罪事實，業據被告於本院審理時坦承不諱，且被告於
    98年5 月25日下午5 時許為警採集之尿液，經送驗結果，分
    別呈安非他命類、鴉片類陽性反應，此有臺灣檢驗科技股份
    有限公司濫用藥物檢驗報告及桃園縣政府警察局被採尿人尿
    液暨毒品真實姓名與編號對照表各1 紙在卷可稽。又被告為
    警查獲時，扣得之香煙1 支，經檢驗結果，確呈嗎啡、海洛
    因反應，亦有桃園縣政府警察局查獲毒品危害防制條例「毒
    品」初步鑑驗報告單1 紙附卷可查，被告之自白堪認與事實
    相符，按92年7 月9 日新修正之毒品危害防制條例刪除二犯
    及三犯之規定，一改修法前繁雜之處遇程序，僅將施用毒品
    者簡化區分為初犯、再犯，並認施用毒品者係屬病患性犯人
    ，以觀察、勒戒戒除其身癮，並以強制戒治去除其心癮。經
    觀察、勒戒或強制戒治執行完畢釋放後，若係5 年後再犯該
    條例第10條施用毒品罪者，與同條例第20條第1 項、第2 項
    關於「初犯」之處理方式相同，檢察官應先聲請法院裁定令
    被告入勒戒處所觀察、勒戒，並視有無繼續施用毒品傾向，
    決定應予釋放、為不起訴之處分，或應聲請法院裁定令入戒
    治處所強制戒治；若係5 年內「再犯」同條例第10條施用毒
    品罪者，依同條例第23條第2 項規定，檢察官則應依法追訴
    。觀諸該條例第20條第3 項之修正理由：「觀察、勒戒或強
    制戒治5 年後再犯者，顯見前所實施之觀察、勒戒或強制戒
    治已足以遮斷其施用毒品之癮，為期自新及協助其戒除毒癮
    ，對此5 年後再犯者，爰明定仍適用初犯之規定，先經觀察
    、勒戒、強制戒治之程序。」及同條例第23條第2 項之修正
    理由：「為配合簡化施用毒品犯之刑事處遇程序，並鑑於經
    觀察、勒戒或強制戒治執行完畢釋放後5 年內再犯者，其再
    犯率甚高，原據以實施之觀察、勒戒及強制戒治既已無法收
    其實效，自應施以刑事處遇。」顯然如施用毒品者係前經觀
    察、勒戒或強制戒治等治療程序執行完畢5 年後，始再施用
    毒品之「初犯」，因前所執行之觀察、勒戒或強制戒治已足
    收戒除毒癮之效，自應重新執行觀察、勒戒或強制戒治等治
    療程序，並於治療程序執行完畢後，由檢察官為不起訴處分
    ，毋庸對之追訴處罰；反之，在「再犯」之情形，因其先前
    所為治療程序顯未能收戒斷毒癮之效，且考量施用毒品者之
    再犯率偏高，乃簡化其刑事處遇程序，而逕予追訴處罰，不
    再施以治療程序。參酌上開立法理由，修正毒品危害防制條
    例就施用毒品者，祇於「初犯」及「5 年後再犯」二種情形
    ，有其追訴條件之限制，即須於初犯經觀察、勒戒或強制戒
    治釋放後，5 年內均無施用毒品之行為，始能認其前所實施
    之觀察、勒戒或強制戒治已足遮斷毒癮，而得於5 年後再犯
    時，再予適用初犯之規定，重行觀察、勒戒等程序。倘5年
    內已經再犯，被依法追訴處罰，縱其第3 次（或第3 次以上
    ）施用毒品之時間在初犯釋放5 年以後，即與「5 年後再犯
    」之情形有別，且因已於「5 年內再犯」，顯見其再犯率甚
    高，原實施觀察、勒戒或強制戒治，已無法收其實效，而無
    5 年戒斷期之存在，自無再經觀察、勒戒及強制戒治之必要
    ，應由檢察官逕行起訴，始符新法修正之本旨（最高法院95
    年度臺非字第59號、第65號判決意旨參照），查被告曾有事
    實欄所載之施用毒品犯行，有臺灣高等法院被告前案紀錄表
    1 紙附卷可稽，其本件施用毒品犯行非屬「初犯」及「5 年
    後再犯」之情形，依上開說明，自應逕予以論罪科刑。綜上
    ，本件事證明確，被告犯行堪以認定。
三、核被告所為，係犯毒品危害防制條例第10條第1 項之施用第
    一級毒品罪及毒品危害防制條例第10條第2 項之施用第二級
    毒品罪。被告於施用第一級、第二級毒品前後持有第一級、
    第二級毒品之低度行為分別為施用毒品之高度行為所吸收，
    均不另論罪。被告所犯上開二罪間，犯意各別，行為互殊，
    應分論併罰。被告有事實欄所載之犯罪科刑及執行完畢紀錄
    ，此有臺灣高等法院被告前案紀錄表在卷可按，被告受徒刑
    之執行完畢後，於5 年以內，故意再犯本件有期徒刑以上之
    各罪，均為累犯，均應依刑法第47條第1 項之規定加重其刑
    。爰審酌被告之素行、其曾因施用毒品案件，經本院裁定送
    觀察、勒戒及強制戒治執行完畢，仍不知戒絕，甫因施用毒
    品案件，經本院於98年3 月31日以98年度審訴字第194 號分
    別判處有期徒刑8 月、4 月，並定其應執行有期徒刑9 月，
    於98年4 月27日確定，未滿2 月即再犯本件施用毒品犯行，
    顯見其定力不足、意志不堅、易受外界誘惑，原不宜寬縱，
    惟念其犯後坦承犯行，態度尚可，公訴人請求判處應執行有
    期徒刑1 年以上，稍嫌過重等一切情狀，分別量處如主文所
    示之刑，並定其應執行之刑，以示懲儆。至辯護人雖以被告
    有家人須照顧、主動配合進行美沙東門診一節，請求依刑法
    第59條之規定酌減被告之刑等語。查被告前因施用毒品犯行
    ，經本院分別裁定送觀察、勒戒及強制戒治執行完畢，並經
    判處罪刑確定，業已如上所載，並有臺灣高等法院被告前案
    紀錄表附卷可稽，然被告竟未珍惜自新機會，旋又再犯本件
    施用毒品犯行，顯然尚欠缺戒除毒癮之決心。且施用毒品所
    費不貲，被告既須負擔家計，而仍執意施用毒品。是本院審
    酌被告本件犯罪情狀，未有顯可憫恕之處，並無情輕法重之
    虞，辯護人請求依刑法第59條規定酌減被告之刑，尚無足採
    ，附此敘明。
四、扣案之殘餘第一級毒品海洛因之香煙1 支，係本件查獲之毒
    品，應依毒品危害防制條例第18條第1 項前段之規定宣告沒
    收銷燬之。
據上論斷，應依刑事訴訟法第273 條之1 第1 項、第299 條第1
項前段，毒品危害防制條例第10條第1 項、第2 項、第18條第1
項前段，刑法第11條、第47條第1 項、第51條第5 款，判決如主
文。
本案經檢察官潘怡華到庭執行職務。
中    華    民    國    98    年    11    月    20    日
                        刑事庭  法  官  劉為丕
以上正本證明與原本無異。
如不服本判決應於收受判決後10日內向本院提出上訴書狀，並應
敘述具體理由。其未敘述上訴理由者，應於上訴期間屆滿後20日
內向本院補提理由書( 均須按他造當事人之人數附繕本) 「切勿
逕送上級法院」。
                                書記官  陳淑瓊
中    華    民    國    98    年    11    月    20    日
附錄本案論罪科刑依據之法條：
毒品危害防制條例第10條
施用第一級毒品者，處6 月以上5 年以下有期徒刑。
施用第二級毒品者，處3 年以下有期徒刑。


司法院資訊處製作；財團法人民間司法改革基金會備份。
